【裁判字號】    92,訴,2061
【裁判日期】    920829
【裁判案由】    毒品危害防制條例
【裁判全文】
臺灣高雄地方法院刑事判決                        九十二年度訴字第二六一號
    公  訴  人  臺灣高雄地方法院檢察署檢察官
    被      告  甲○○
右列被告因毒品危害防制條例案件，經檢察官提起公訴（九十二年度毒偵字第六五六
號、第一八０九號、第二三三一號），本院判決如左：
    主  文
甲○○連續施用第壹級毒品，處有期徒刑拾月，扣案之第壹級毒品海洛因肆包（驗後
淨重合計貳點柒參公克，包裝重合計壹點零參公克）均沒收銷燬之，扣案之預備供施
用毒品之用之注射針筒參支、止血帶壹條均沒收之；又連續施用第貳級毒品，處有期
徒刑伍月，扣案之預備供施用毒品之用之吸食器壹組沒收之；應執行有期徒刑壹年貳
月，扣案之第一級毒品海洛因肆包（驗後淨重合計貳點柒參公克，包裝重合計壹點零
參公克）均沒收銷燬之，預備供施用毒品之用之注射針筒參支、止血帶壹條、吸食器
壹組均沒收之。
    事  實
一、甲○○曾於民國八十九年間因施用毒品案件，經本院以八十九年度毒聲字第九二
    ０一號裁定送觀察勒戒後，認有繼續施用毒品之傾向，再以九十年度毒聲字第七
    六五號裁定施以強制戒治，於九十一年五月九日強制戒治期滿，經台灣高雄地方
    法院檢察署檢察官於九十一年六月七日以九十一年度戒毒偵字第五０六號不起訴
    處分確定。詎甲○○仍未能戒除毒癮，明知海洛因、安非他命分係第一級毒品、
    第二級毒品，於前開不起訴處分確定後五年內復基於施用第一、二級毒品海洛因
    及安非他命之概括犯意，自九十一年八月中旬某日起至九十二年四月十二日下午
    九時五十分許回溯二十四小時內之某時止，在高雄縣大寮鄉○○村○○街二四號
    住處，以將海洛因混合美娜水以針筒注射身體之方式，施用第一級毒品海洛因多
    次；另基於施用第二級毒品安非他命之概括犯意，自九十二年三月上旬某日起至
    同年三月二十一日下午四時二十分許（為警逮捕時）回溯二十四小時內之某時止
    ，在高雄縣大寮鄉○○村○○街二四號住處，以將安非他命置於玻璃吸食器燒烤
    吸食其霧氣之方式，施用安非他命多次，嗣分別於九十二年一月二十一日下午三
    時許、同年三月二十一日下午四時二十分許及同年四月十二日下午九時五十分許
    ，分別在高雄縣大寮鄉○○○路某處、高雄縣大寮鄉○○村○○街二四號及高雄
    縣鳥松鄉○○路與忠誠路口為警查獲，並扣得海洛因四包（驗後淨重合計二點七
    三公克，包裝重合計一點零三公克）及甲○○所有預備供施用第一級毒品海洛因
    之用注射針筒三支、止血帶一條、預備供施用第二級毒品安非他命之用吸食器一
    組。
二、案經高雄市政府警察局小港分局及高雄縣警察局林園分局、仁武分局移送臺灣高
    雄地方法院檢察署檢察官偵查起訴。
    理  由
一、右開事實，業經被告甲○○於本院審理中自白不諱（參見本院九十二年八月十九
    日審判筆錄），且被告於上開九十二年一月二十一日下午三時許、同年三月二十
    一日下午四時二十分許、同年四月十二日下午九時五十分許為警查獲採取尿液，
    分別送往高雄市立凱旋醫院、高雄縣政府衛生局檢驗，均驗出含有嗎啡（因海洛
    因於人體內會代謝成嗎啡）反應，而於九十二年三月二十一日送驗尿液另含有甲
    基安非他命陽性反應，此分別有高雄市凱旋醫院九十二年二月二十四日高市凱醫
    來字第００八六七號、高雄縣政府衛生局九十二年四月一日九二煙檢字第四八三
    號及同年五月二日九二煙檢字第六七五號煙毒尿液檢驗成績書各一紙在卷可稽，
    復有扣案疑似海洛因之粉末四包，經送往法務部調查局檢驗，確係第一級毒品海
    洛因（驗後淨重合計二點七三公克，包裝重命計一點零三公克），此亦有法務部
    調查局九十二年二月二十一日及同年五月二十二日調科壹字第二二００一四七六
    七號、第000000000號鑑定通知書各一紙附卷可佐，此外，並有扣案被
    告所有供預備供施用毒品之用注射針筒三支、止血帶一條、吸食器一組在卷可佐
    ，被告施用毒品之犯行，堪以認定。又被告甲○○曾於八十九年間因施用毒品案
    件，經本院以八十九年度毒聲字第九二０一號裁定送觀察勒戒後，認有繼續施用
    毒品之傾向，再以九十年度毒聲字第七六五號裁定施以強制戒治，於九十一年五
    月九日強制戒治期滿，經台灣高雄地方法院檢察署檢察官於九十一年六月七日以
    九十一年度戒毒偵字第五０六號不起訴處分確定等事實，亦有台灣高雄地方法院
    檢察署刑案資料查註紀錄表及臺灣高等法院被告全國前案紀錄表可按，被告於五
    年內二犯毒品危害防制條例第十條第一、二項之罪，本件事證明確，被告犯行洵
    堪認定。
二、查海洛因及安非他命係毒品危害防制條例第二條第二項第一、二款所稱之第一、
    二級毒品，均不得持有、施用。次按犯毒品危害防制條例第十條施用第一、二級
    毒品罪者，依同條例第二十條第一項、第二項後段、第二十三條第一項、第二項
    前段規定，檢察官應先將被告送勒戒處所觀察、勒戒，經觀察、勒戒後，認有繼
    續施用毒品傾向者，應由檢察官聲請法院裁定令入戒治處所施以強制戒治，強制
    戒治期滿或交付保護管束期滿，始得由檢察官為不起訴處分。而依上開規定為不
    起訴處分後，五年內再犯同條例第十條施用第一、二級毒品罪者，除由檢察官聲
    請法院裁定先令入戒治處所施以強制戒治外，刑責部分仍應依通常刑事訴訟程序
    追訴處罰，此觀同條例第二十三條第二項規定自明。本件被告前既已因施用毒品
    案件，經本院送勒戒處所觀察、勒戒後，認有繼續施用毒品傾向，再裁定施以強
    制戒治，於強制戒治期滿後，經不起訴處分確定在案，已如前述，被告於強制戒
    治期滿不起訴處分確定後五年內二犯上開施用第一、二級毒品犯行，依法即應予
    以論罪科刑，故核其所為，係犯毒品危害防制條例第十條第一項、第二項施用第
    一、二級毒品罪。又被告先後多次施用第一、二級毒品海洛因及安非他命之行為
    ，時間緊接，且反覆為之，所犯又係同一罪名之罪，顯係基於概括犯意為之，應
    依連續犯規定論以一罪，並加重其刑。至被告多次持有第一、二級毒品犯行，亦
    係基於概括之犯意反覆為之，本均應以連續持有第一、二級毒品論，惟其持有後
    進而施用，其持有之低度行為均應被施用之高度行為所吸收，故均不另論其持有
    第一、二級毒品罪。本件被告被告犯上開二罪，犯意各別，行為互異，應予分論
    併罰。公訴人雖未就被告九十二年四月八日後施用第一級毒品起訴，惟此部分與
    起訴部分有連續犯之裁判上一罪關係，已如前述，依刑事訴訟法第二百六十七條
    規定，為起訴效力所及，本院自得一併加以審理，併此敘明。爰審酌被告屢經觀
    察勒戒、強制戒治後仍再犯相同罪行，顯見意志不堅，惟念其施用毒品乃自戕一
    己之身體健康，尚未害及他人，且其犯後坦承犯行，態度良好等一切情狀，分別
    量處如主文所示之刑，並定其應執行刑。扣案之海洛因四包（驗後淨重合計二點
    七三公克，包裝重合計一點零三公克），經送驗結果，確屬毒品危害防制條例第
    二條第二項第一款所稱之第一級毒品海洛因，有上開法務部調查局鑑定通知書附
    卷可稽，均依毒品危害防制條例第十八條第一項前段規定宣告沒收並銷燬之。另
    扣案之注射針筒三支、止血帶一條、吸食器一組，為被告所有，業據被告於本院
    審理時供承在卷（參見本院九十二年八月十九日審判筆錄），且分別預備供施用
    第一級毒品海洛因及第二級毒品安非他命之用，爰依刑法第三十八條第一項第二
    款規定均沒收之。至鑑驗耗用之毒品，既已滅失，即無庸再為沒收諭知，併此敘
    明。
據上論斷，應依刑事訴訟法第二百九十九條第一項前段，毒品危害防制條例第十條第
一、二項、第十八條第一項前段，刑法第十一條、第五十六條、第三十八條第一項第
二款、第五十一條第五款、第九款，判決如主文。
本案經檢察官郭昭吟到庭執行職務。
中      華      民      國      九十二     年     八     月   二十九    日
                                      臺灣高雄地方法院刑事庭
                                          法  官  廖建瑜
右正本證明與原本無異。
如不服本判決，應於判決送達後十日內，向本院提出上訴狀。
                                          書記官  王翌翔
中      華      民      國      九十二     年     八     月   二十九    日
毒品危害防制條例第十條
施用第一級毒品者，處六月以上五年以下有期徒刑。
施用第二級毒品者，處三年以下有期徒刑。
毒品危害防制條例第十八條
查獲之毒品及專供製造或施用毒品之器具，不問屬於犯人與否，均沒收銷
燬之。但合於醫藥或研究之用者，得不予銷燬。
前項合於醫藥或研究用毒品或器具之管理辦法，由法務部會同行政院衛生
署定之。


司法院資訊處製作；財團法人民間司法改革基金會備份。
